臺灣高等法院刑事裁定
110年度毒抗字第1298號
抗  告  人  戴元瑜


上列抗告人因毒品危害防制條例案件，不服臺灣桃園地方法院中
華民國110年8月13日裁定（110年度毒聲字第1357號），提起抗
告，本院裁定如下：
    主  文
抗告駁回。                                             
    理  由
一、原裁定意旨略以：抗告人即被告(下稱被告)甲○○基於施用第
    二級毒品甲基安非他命之犯意，於民國110年4月4日下午2、
    3時許，在桃園市○○區○○路000號11樓，以將甲基安非他命置
    入玻璃球内點火燃燒吸食煙霧之方式，施用第二級毒品甲基
    安非他命1次，且經警採尿送驗，結果呈毒品安非他命陽性
    反應。是聲請人即檢察官本件聲請為有理由，應予准許，爰
    依毒品危害防制條例第20條第1項及觀察勒戒處分執行條例
    第3條第1項，裁定將被告送勒戒處所觀察、勒戒等語。
二、抗告意旨略以：被告自本案後至今不再施用任何毒品，為痛
    改前非，其過程相當煎熬，非三言兩語能道盡，倘被告送觀
    察勒戒，改善之環境與效果相當有限，亟可能於出勒戒所後
    ，先前之心血已付之一炬，加以疫情期間被告尚未接種疫苗
    ，且須工作避免經濟斷炊，請求撤銷觀察勒戒之裁定等語。
三、按「施用第二級毒品者，處三年以下有期徒刑。」、「犯第
    十條之罪者，檢察官應聲請法院裁定，或少年法院（地方法
    院少年法庭）應先裁定，令被告或少年入勒戒處所觀察、勒
    戒，其期間不得逾二月」，毒品危害防制條例第10條第2項
    、第20條第1項定有明文。又毒品危害防制條例規定之觀察
    、勒戒處分，係針對受處分人將來之危險所為預防、矯正措
    施之保安處分，目的係為斷絕施用毒品者之身瘾及心瘾，核
    與刑罰執行之目的不同，並屬強制規定，除有毒品危害防制
    條例第21條第1項所稱「犯第十條之罪者，於犯罪未發覺前
    ，自動向行政院衛生署指定之醫療機構請求治療，醫療機構
    免將請求治療者送法院或檢察機關」，及毒品危害防制條例
    第24條第1項所指「於檢察官先依刑事訴訟法第253條之1第1
    項、第253條之2之規定，為附命完成戒瘾治療之緩起訴處分
    時，不適用之」之情形外，違反毒品危害防制條例第10條之
    規定者，檢察官即應向法院提出聲請裁定其入勒戒處所觀察
    、勒戒，並無其他例外規定。次按檢察官是否給予施用毒品
    者為附命完成戒癮之緩起訴處分，自得本於毒品危害防制條
    例第24條之規定及立法目的，依行政院所頒之「毒品戒癮治
    療實施辦法及完成治療認定標準」，選擇實施對象、內容、
    方式與執行之醫療機構，妥為斟酌、裁量，始予決定，而其
    裁量之結果如認適於為緩起訴處分者，固須於緩起訴處分中
    說明其判斷之依據，但如認為應向法院聲請觀察、勒戒者，
    因係適用原則而非例外，自無需贅餘交代不適於為緩起訴處
    分之理由，法院原則上應尊重檢察官職權之行使，僅就檢察
    官之判斷有違背法令、事實認定有誤或其裁量有重大明顯瑕
    疵等事項為有限度之低密度審查（最高法院103年度台上字
    第2464號判決意旨參照）。又按毒品危害防制條例所規定之
    觀察、勒戒處分，其立法意旨在幫助施用毒品者戒除毒癮，
    該處分之性質非為懲戒行為人，而係為消滅行為人再次施用
    毒品之危險性，目的在戒除行為人施用毒品之身癮及心癮措
    施；觀察、勒戒係導入一療程觀念，針對行為人將來之危險
    所為預防、矯治措施之保安處分，以達教化與治療之目的，
    可謂刑罰之補充制度，從而毒品危害防制條例本身所規定之
    觀察、勒戒及強制戒治等保安處分，雖兼具自由刑之性質，
    卻有刑罰不可替代之教化治療作用，且觀察、勒戒既屬用以
    矯治、預防行為人反社會性格，而具社會保安功能之保安處
    分，當無因行為人之個人或家庭因素而免予執行之理。
四、經查：
　㈠被告甲○○基於施用第二級毒品甲基安非他命之犯意，於110年
    4月4日下午2、3時許，在桃園市○○區○○路000號11樓，以將
    甲基安非他命置入玻璃球内點火燃燒吸食煙霧之方式，施用
    第二級毒品甲基安非他命1次之事實，業據被告於警詢及偵
    訊時坦承不諱（見毒偵字第3168號第23頁、第134頁），且
    被告為警查獲後經採尿送驗，以EIA免疫學分析法及GC/MS氣
    相層析/質譜儀法檢驗之結果，結果確呈甲基安非他命、安
    非他命陽性反應，此有桃園市政府警察中壢分局(隊)之尿液
    毒品編號對照表、桃園市政府警察局中壢分局查獲毒品危害
    防制條例案「尿液」初步鑑驗報告單、現場照片、台灣檢驗
    科技股份有限公司濫用藥物檢驗報告（報告編號:UL/2021/0
    0000000)等資料附卷可稽（見毒偵字第3168號第55頁、第59
    頁、第119頁、第145頁及第163頁）在卷可查，足認被告之
    任意性自白與事實相符，被告施用第二級毒品甲基安非他命
    之犯行，堪可認定。
　㈡被告前未曾因違反毒品危害防制條例案件，經法院裁定令入
    勒戒、戒治處所施以觀察、勒戒或強制戒治，且被告因另案
    涉犯販賣第二級毒品罪嫌，經臺灣桃園地方檢察署檢察官提
    起公訴，亦為聲請人所考量之事項，並認不宜予以附命完成
    戒癮治療之緩起訴等語，此有本院被告前案紀錄表、臺灣桃
    園地方檢察署檢察官聲請書附卷可稽（見本院卷第13頁、毒
    聲卷字第1357號卷第7頁），是原審裁定准予聲請人聲請本
    件觀察勒戒，經核並無違法、事實有誤或裁量有何重大明顯
    瑕疵等情，當屬甚明。
　㈢抗告意旨固稱其未再施用任何毒品、勒戒處所效果有限，且
    尚未接種疫苗，亦須工作，請求撤銷原裁定等語。惟觀察、
    勒戒之保安處分，雖兼具自由刑之性質，卻有刑罰不可替代
    之教化治療作用，且既屬用以矯治、預防行為人反社會性格
    ，而具社會保安之功能，當無因行為人之個人或家庭因素而
    免予執行之理，是本件抗告意旨上開所摘，核無理由，應予
    駁回。
據上論斷，應依刑事訴訟法第412條，裁定如主文。
中　　華　　民　　國　　110 　年　　9 　　月　　14　　日
                  刑事第二十庭  審判長法　官  王復生
　　　　　　　　　　　　　　　　　　　法　官  張紹省
　　　　　　　　　　　　　　　　　　　法　官  蕭世昌
以上正本證明與原本無異。
不得再抗告。
                                      書記官  吳建甫
中　　華　　民　　國　　110 　年　　9 　　月　　14　　日